【裁判字號】    97,訴,1435
【裁判日期】    971020
【裁判案由】    偽造文書等
【裁判全文】
臺灣高雄地方法院刑事判決              97年度訴字第1435號
公  訴  人  臺灣高雄地方法院檢察署檢察官
被      告  甲○○
選任辯護人  林夙慧律師
上列被告因偽造文書等案件，經檢察官提起公訴（97年度偵字第
21782號），被告於本院準備程序中就被訴事實為有罪之陳述，
經詢問當事人意見，合議庭裁定由受命法官依簡式審判程序獨任
審理，本院判決如下：
    主  文
甲○○犯不能安全駕駛動力交通工具罪，處有期徒刑參月；又犯
業務過失致人於死罪，處有期徒刑捌月；又犯偽造署押罪，處有
期徒刑肆月。酒精測試值表上偽造之「許潮政」署押及指印各壹
枚，均沒收。應執行有期徒刑壹年貳月。緩刑參年。酒精測試值
表上偽造之「許潮政」署押及指印各壹枚，均沒收。
    事  實
一、甲○○係受雇健通股份有限公司之營業曳引車職業司機，以
    運貨為業，為從事駕駛業務之人。其原考領有職業聯結車駕
    駛執照，惟於民國97年5 月8 日受吊銷駕駛執照之處分。其
    明知且本應注意飲用酒類後其吐氣所含酒精濃度超過每公升
    0.25毫克以上，不得駕車，竟於97年8 月1 日20時，在高雄
    巿小港區○○路某小吃店飲用米酒後，已達不能安全駕駛動
    力交通工具之程度，仍於同月2 日上午5 時許，駕駛車牌號
    碼726 －GJ號營業曳引車，沿高雄縣岡山鎮○○路由東往西
    方向行駛，於同月20日上午5 時30分許，行經河華路與前峰
    路口時，其應遵守交通燈光號誌之指示，而依當時依當時天
    候晴朗、晨間光線、柏油路面狀況乾燥、無缺陷及障礙物、
    視距良好，並無不能注意之情事，竟疏於注意，貿然闖越紅
    燈行駛，適有藍仲駕駛車牌號碼6791－GQ號自用小客車，沿
    前峰路由南往北方向駛入上開路口，甲○○閃煞不及，其所
    駕駛之營業曳引車左前側與藍仲所駕駛之自用小客車右側車
    身發生碰撞，藍仲因而受有疑似頭椎第四、五節間骨折性脫
    位，及右側第八、九、十助骨骨折、頭部外傷併腦震盪之傷
    害，附近民眾乃報案並將藍仲送醫。甲○○於肇事後，為規
    避責任，乃向到場處理車禍之高雄縣政府警察局交通隊岡山
    分隊警員謊稱為許潮政，經警於同月2 日上午6 時42分對其
    作酒精呼氣測試，測得其呼氣酒精濃度達每公升0.51毫克，
    甲○○竟另基於偽造署押之犯意，未經許潮政本人許可，在
    酒精濃度測試值表被測人欄上，偽造「許潮政」之署押1 枚
    ，並按捺指印1 枚，足以生損害於許潮政及偵查機關對案件
    調查之正確性，後經警方查覺有異，查證身份後始知上情。
    而藍仲雖經送醫急救，仍因傷勢嚴重，於同月7 日因中樞哀
    竭、顱內出血死亡。
二、案經丙○○訴由高雄縣政府警察局岡山分局報告臺灣高雄地
    方法院檢察署檢察官偵查起訴。
    理  由
一、按本件被告甲○○所犯均係死刑、無期徒刑、最輕本刑為3
    年以上有期徒刑以外之罪，其於準備程序就前揭被訴事實均
    為有罪之陳述，經受命法官告知簡式審判程序之旨，並聽取
    其與公訴人之意見後，本院認無不得或不宜改依簡式審判程
    序進行之處，爰依刑事訴訟法第273 條之1 第1 項，裁定本
    件由受命法官獨任進行簡式審判程序，合先敘明。
二、訊據被告甲○○對於上述時、地服用酒類，已達於不能安全
    駕駛，竟仍於駕駛執照吊銷後駕車，過失致被害人藍仲於死
    ，且在酒精濃度測試單上被測人欄偽造「許潮政」之署名及
    指印各1 枚等事實業務過失致死等事實，業據被告於本院審
    理時坦承不諱，核與現場目擊交通事故之證人曾弘毅、及證
    人即告訴人丙○○於警詢時證述之情節相符（見相驗卷6 至
    9 頁），並有其上有被告偽造「許潮政」之署押及指印各1
    枚之高雄縣政府警察局岡山分局酒精濃度呼氣測試值表、刑
    法第185 之3 案件測試觀察記錄表（見警卷16、22頁）、道
    路交通事故現場圖、道路交通事故調查報告表(一)(二)各1 份、
    現場照片12張在卷可稽（見相驗卷第4 、13至18頁）。此外
    ，被害人藍仲確係因本件車禍受有上開傷害，經送醫延至97
    年8 月7 日仍不治死亡之事實，並有國軍岡山醫院附設民眾
    診療服務處疾病診斷證明書、財團法人義大醫院診斷證明書
    在卷可佐（見相驗卷第19至20頁），亦經臺灣高雄地方法院
    檢察署檢察官督同法醫師相驗明確，並製有相驗屍體證明書
    、法醫驗斷書、勘驗筆錄、相驗屍體照片20張附卷可憑（見
    相驗卷第29至41頁），堪認屬實。
三、刑法第185 條之3 規定服用酒類致不能安全駕駛動力交通工
    具，係抽象危險犯，並不以發生具體危險為必要。至所謂不
    能安全駕駛動力交通工具狀態，只需一般評價程度達於對車
    輛駕駛行為失其必要之注意力或判斷力之虞即可，是除衡之
    行為人駕車時飲用酒類之程度及血液中酒精含量之多寡外，
    並應參以行為人當時之精神狀態、駕馭車輛之情形及對於交
    通號誌或指揮之遵守能力，以資相佐，斷非徒以飲酒數量作
    為取決是否成罪之唯一標準，否則，個人酒量殊異，偶因特
    殊情狀致未達平日精神狀態者亦所在多有，欲以劃一標準遽
    為能否安全駕車或酒醉之論斷，誠屬難能，是駕駛人於呼氣
    中酒精濃度達每公升0.55毫克以上者，參酌各國標準固得認
    為不能安全駕駛，然在此標準以下之行為，如輔以其他客觀
    事實得作為不能安全駕駛之判斷時，亦屬之，法務部88年5
    月18日法88檢字第001669號函即同此意旨。被告於肇事後經
    測得其呼氣酒精濃度為每公升0.51毫克，有前揭呼氣酒精濃
    度檢測單1 紙在卷可參，揆諸前揭說明，被告駕駛車輛之注
    意能力因飲酒而較平日為低，並於前揭時地撞及被害人藍仲
    所駕駛之自用小客車，顯見其飲酒後已達不能安全駕駛動力
    交通工具之程度，是被告服用酒類不能安全駕駛動力交通工
    具而駕駛之犯行，應堪認定。
四、按飲用酒類後其吐氣所含酒精濃度超過每公升0.25毫克以上
    者，不得駕車，道路交通安全規則第114 條第2 款，定有明
    文；按汽車行經交岔路口，應遵守燈光號誌之指揮，道路交
    通安全規則第102 條第1 款定有明文。被告為職業司機，駕
    駛車輛本應具有前揭注意義務，而依當時天候晴朗、晨間光
    線、柏油路面狀況乾燥、無缺陷及障礙物、視距良好，有上
    述道路交通事故調查報告表一份可證，並無不能注意之情事
    ，詎被告疏未注意，竟貿然於酒後在有燈光號誌之交岔路口
    闖越紅燈，因而肇事導致被害人藍仲死亡，其有過失至為顯
    然。又被害人藍仲確因本件車禍傷重不治死亡，已詳如前述
    ，是被告之過失犯行與被害人藍仲之死亡間，顯有相當因果
    關係。本件事證已臻明確，被告業務過失致人於死犯行，洵
    堪認定。
五、核被告所為，係犯刑法第185 條之3 之服用酒類不能安全駕
    駛動力交通工具而駕駛罪、第276 條第2 項之業務過失致人
    於死罪、第217 條第1 項之偽造署押罪。又被告所犯上開三
    罪間，犯意各別，罪名互殊，應予分論併罰。另按刑法第21
    7 條所稱之「偽造署押」，係指行為人冒用本人名義在文件
    上簽名或為民法第3 條第3 項所稱指印之類似簽名之行為者
    而言（最高法院40年台非字第20號及80年台非字第277 號判
    決可資參照），本件被告於酒精濃度測試單上簽名及按捺指
    印，係表示對於員警依法施以酒精測試行為之知悉，尚無從
    表示製作名義人及表彰一定法律上之用意，是其所為應僅屬
    偽造署押，起訴意旨雖認被告此部分所為係涉犯刑法第216
    條、第210 條之行使偽造私文書罪，然業經公訴人於本院審
    理中當庭變更起訴法條為刑法第217 條偽造署押罪，附此敘
    明。被告原考領有職業聯結車駕駛執照，惟於民國97年5 月
    8 日受吊銷駕駛執照之處分，有證號查詢汽車駕駛人資料1
    份在卷可證，被告於駕駛許可憑證業經吊銷後仍予駕車，自
    屬無照駕駛。被告係無照及酒醉駕車因而致人死亡，應依道
    路交通管理處罰條例第86條第1 項之規定，就其所犯業務過
    失致死罪部分，加重其刑。爰審酌被告無照並酒醉駕車，係
    高度危險之行為，又係闖越紅燈而肇事，未克盡駕駛人應負
    之交通注意義務，嚴重危害其他公眾使用道路之安全，過失
    情節甚重，且冒用許潮政名義在酒精濃度測試單上簽名及按
    捺指印，意圖規避應有之法律責任，惡意非輕，惟念及被告
    犯後坦承犯行，態度尚佳，並與被害人藍仲之家屬達成民事
    和解，有高雄縣梓官鄉調解委員會委員獨立調解筆錄草稿1
    份（尚未經核定）在卷足憑，且經告訴人丙○○到庭表示願
    意原諒被告等語（見本院97年10月6 日審判筆錄），被告復
    與被害人許潮政達成和解，有和解書1 份在卷可參等一切情
    狀，就其所犯上開三罪各量處如主文所示之刑，並定其應執
    行有期徒刑1 年2 月。被告在酒精測試值表上偽造之「許潮
    政」署押及指印各1 枚，應依刑法第219 條之規定，不問屬
    於犯人與否，均併予宣告沒收。
六、又被告前未曾受有期徒刑以上刑之宣告，有被告全國前案紀
    錄表1 份在卷可證，被告犯後坦承犯行，並分與被害人藍仲
    家屬、及許潮政達成和解，有上述高雄縣梓官鄉調解委員會
    委員獨立調解筆錄草稿1 份（尚未經核定）及和解書各1 份
    在卷可資參照，經此刑之宣告後，應知警惕而信無再犯之虞
    ，本院因認暫不執行其刑為當，予以宣告緩刑3 年，用啟自
    新。
據上論斷，應依刑事訴訟法第273 條之1 第1 項、第284 條之1
、第299 條第1 項前段，刑法185 條之3 、第276 條第2 項、第
217 條第1 項、第219 條、第51條第5 款、第74條第1 項第1 款
，刑法施行法第1 條之1 ，道路交通管理處罰條例第86條第1 項
，判決如主文。
本案經檢察官乙○○到庭執行職務。
中    華    民    國    97    年    10    月    20    日
                          交通法庭  法  官  陳億芳
以上正本證明與原本無異。
如不服本判決應於收受本判決後10日內向本院提出上訴書狀，並
應敘述具體理由，如未敘述上訴理由者，應於上訴期間屆滿後20
日內補提理由書狀於本院（均須按他造當事人之人數附繕本）「
切勿逕送上級法院」。
中    華    民    國    97    年    10    月    20    日
                                    書記官  林靜慧
附錄本案判決論罪科刑法條：
中華民國刑法第185條之4
駕駛動力交通工具肇事，致人死傷而逃逸者，處6 月以上5 年以
下有期徒刑。
中華民國刑法第276條
因過失致人於死者，處2 年以下有期徒刑、拘役或2 千元以下罰
金。
從事業務之人，因業務上之過失犯前項之罪者，處5 年以下有期
徒刑或拘役，得併科3 千元以下罰金。
中華民國刑法第217條
（偽造盜用印章印文或署押罪）
偽造印章、印文或署押，足以生損害於公眾或他人者，處 3 年以
下有期徒刑。
盜用印章、印文或署押，足以生損害於公眾或他人者，亦同。


司法院資訊處製作；財團法人民間司法改革基金會備份。
